臺灣高等法院臺南分院刑事判決　　　　　　　九十一年度上易字第九四號　　Ｃ
　　　上　訴　人
　　　即　被　告　乙　○　○
　　　選任辯護人　張　文　嘉
右上訴人因竊盜案件，不服臺灣臺南地方法院九十一年度易字第二七四號中華民國九
十一年六月六日第一審判決（起訴案號：臺灣臺南地方法院檢察署九十年度營偵字第
一０九六號），提起上訴，本院判決如左：
      主      文
上訴駁回。
      事      實
一、乙○○意圖為自己不法之所有，於民國（下同）九十年六月二十七日十六時四十
    五分許，駕駛車號九Ｇ～五六○號砂石車，另僱用不知情之黃水量（業經不起訴
    處分確定）駕駛車號ＴＷ～一○三號砂石車載運鏟土機一部，一起至臺南縣後壁
    鄉後壁村廢棄之「富億養豬場」西南方即大門入口處左邊空地，由黃水量駕駛剷
    土機挖取甲○○所有堆置於該地之粉刷砂（俗稱「石粉」，下稱砂石），並剷到
    乙○○駕駛之前開大貨車上，盜取計約三立方公尺之砂石得手，適為甲○○行經
    該地發現報警，警方立即於同日十七時十五分許到場查獲。
二、案經甲○○訴由臺南縣警察局白河分局報請臺灣臺南地方法院檢察署檢察官偵查
    起訴。
      理      由
一、上訴人即被告乙○○矢口否認有右揭竊盜犯行，並辯稱：我雖曾與駕駛剷土機的
    黃水量一起到臺南縣後壁鄉後壁村廢棄之「富億養豬場」空地，挖取三立方公尺
    之砂石，但該砂石是我所堆置西北邊的，我的係石粉較粗，並非另一邊告訴人甲
    ○○所有堆置的細沙，我並未竊盜云云。經查：(1)堆置在臺南縣後壁鄉後壁村廢
    棄「富億養豬場」空地西南方即大門入口處左邊之砂石係告訴人甲○○所有乙情
    ，業據告訴人指述綦詳，並經證人即受僱於告訴人載運該砂石到上揭地點堆放之
    吳連福、張瑞貳及住在附近之蕭坤銘於原審具結證述屬實在卷（見原審卷第三十
    一頁、第四十九頁反面、第五十頁反面）；而告訴人所有之砂石係堆置在該廢棄
    「富億養豬場」西南方即入口處左邊空地，被告所稱其所有放置砂石之地點則係
    位於該廢棄養豬場西北方空地，兩者一南一北，相距一百餘公尺，此為其二人所
    不爭執，復經原審法院到現場履勘屬實，有原審法院九十一年五月三日勘驗現場
    筆錄（含現場圖）及現場照片十一紙在卷可佐（見原審卷第四十六頁至第六十頁
    ），足見被告與告訴人各自所有堆置之砂石分據兩處，其間隔達一百餘公尺，並
    無毗鄰相混之情形。(2)再查，本件被告被查獲挖取砂石的地點，係在廢棄「富億
    養豬場」西南方即入口處左邊空地，業據證人即據報前往查獲本案之警員陳耀生
    、謝信雄於原審勘驗現場時指證無訛在卷（見原審卷第五十二頁正、反面）。復
    觀之本件為警查獲時受被告僱用之黃水量所駕駛之剷土機尚停留在告訴人所有之
    砂堆上，且於該砂堆附近留有大量且明顯之來回輾壓及剷挖砂石之痕跡，現場更
    停留被告載運砂石之砂石車及黃水量運載剷土機之車輛，車輛上有殘留之砂石，
    此亦據警員陳耀生、謝信雄於原審結證屬實（見原審卷第五十二頁正、反面），
    復有渠等據報於九十年六月二十七日十七時二十分許，前往查獲時所拍攝之現場
    照片六幀附卷可資佐證（見警卷第八頁至第十頁）。再參之被告於警訊時竟先坦
    稱：僱用黃水量前往竊取砂土，數量約三立方公尺等語（見警卷第六頁正面），
    後又推稱：不知道在該處挖取之砂石何人所有等語（見同上頁），且警員陳耀生
    於原審結證稱：被告於警訊中有承認竊取砂石，在現場查獲本案時被告當時也並
    未說曾在豬舍西北方堆放砂石等語（見原審卷第五十一頁正面、第五十二頁正面
    ），是則，衡諸情理，茍被告所挖取之砂石誠係其所有，其於本案為警查獲時自
    應陳明其所載之砂石係其所有堆置在豬舍西北方之砂石，以釐清竊嫌，豈有對此
    對其有利又關係案情重大之事項，竟隻語未提，且竟於警訊時先坦稱行竊，實有
    違常情。且其如欲挖取自己所有之砂石，自應將剷土機及砂石車駛至其堆放砂石
    的地點，豈有竟捨近求遠反停放在告訴人砂堆附近，更以剷土機挖取告訴人之砂
    石之理？另證人黃水量於原審證稱：我駕著剷土機要去找大便的地方，所以把剷
    土機開到告訴人的砂堆上云云（見原審卷第七十三頁），亦與情理不符。均足徵
    被告所挖取之砂石係告訴人所有，其具不法所有之意圖及竊盜之犯意至明。(3)至
    於證人葉阿埤所證：被告曾向我借用廢棄之「富億養豬場」空地堆放砂石等語（
    見原審卷第五十頁正面）；另證人吳明賜證稱：被告向我所購買之砂石，係堆放
    在廢棄之「富億養豬場」空地等語（見原審卷第三十頁正面），僅能證明被告曾
    將砂石堆放於其所指之廢棄「富億養豬場」西北方空地，並無卸於被告偷竊告訴
    人所有砂石之罪責。又證人黃水量於警訊坦承有在養豬場西南方即入口處左邊空
    地挖採砂石等情（見警卷第五頁反面），於原審則改證稱：我係在養豬場西北角
    挖等語（見原審卷第七十三頁正面），前後說詞不一，難予採取。綜上所述，相
    互參究，故被告上開所辯，顯屬事後畏罪卸責之詞，不足採信。其事證明確，犯
    行洵堪以認定。又本案事實已臻明確，告訴人聲請傳訊證人吳連福、蕭坤銘，擬
    證明其失竊之砂石高達三千立方公尺，並非被告自承之三立方公尺，然本院酌及
    上開證人僅係證明告訴人迄今共遭竊之砂石高達三千立方公尺，並不能證明除本
    案之三立方公尺外之過去失竊之砂石均係被告所為，因此認無予傳訊之必要，附
    此敘明。
二、核被告意圖為自己不法之所有，而竊取他人之砂石，所為係犯刑法第三百二十條
    第一項之竊盜罪。被告利用不知情黃水量為竊盜行為，應成立間接正犯。
三、原審認被告之罪證明確，因予適用刑法第三百二十條第一項，罰金罰鍰提高標準
    條例第一條前段等規定，並審酌被告曾於八十四年間，因盜採砂石經臺灣高等法
    院臺南分院判處有期徒刑八月、緩刑三年確定（詳臺灣高等法院被告全國前案紀
    錄表），仍不知警愓，再犯本件竊取砂石罪，可見其並無悔悟之心，及其犯罪之
    動機、目的、手段、所生危害、犯罪後否認犯行等一切情狀，量處被告有期徒刑
    七月。本院經核原判決認事用法及量刑，俱無不合。被告上訴否認犯罪，為無理
    由，應予駁回。
據上論斷，應依刑事訴訟法第三百六十八條，判決如主文。
本案經檢察官邱克斌到庭執行職務。
中    華    民    國      九十一      年      九      月      十        日
                                  臺灣高等法院臺南分院刑事第五庭
                                      審判長法官  鄭    文    肅
                                            法官  黃    三    哲
                                            法官  王    浦    傑
右正本證明與原本無異。
不得上訴。
                                      法院書記官  蔡    振    豐
中    華    民    國      九十一      年      九      月     十一       日
附錄法條：
刑法第三百二十條第一項：意圖為自己或第三人不法之所有，而竊取他人之動產者，
                        為竊盜罪，處五年以下有期徒刑、拘役或五百元以下罰金
                        。
